臺灣臺北地方法院民事裁定
111年度消債清字第60號
聲  請  人  
即  債務人  陳育辛
代  理  人  郭宜甄律師(法扶律師)   
相  對  人  
即  債權人  上海商業儲蓄銀行股份有限公司

法定代理人  林志宏  
相  對  人  
即  債權人  台北富邦商業銀行股份有限公司

法定代理人  程耀輝  


相  對  人  
即  債權人  華泰商業銀行股份有限公司

法定代理人  賴昭銑  
相  對  人  
即  債權人  臺灣新光商業銀行股份有限公司

法定代理人  李增昌  


代  理  人  郭偉成  
相  對  人  
即  債權人  遠東國際商業銀行股份有限公司
                      設臺北市○○區○○○路0段000號00、00樓
法定代理人  侯金英  
相  對  人  
即  債權人  元大商業銀行股份有限公司
                      設臺北市○○區○○○路0段00號0、0、0、0樓及00號0、0樓、0樓之0、0樓、0樓
法定代理人  翁健    
相  對  人  
即  債權人  永豐商業銀行股份有限公司

法定代理人  陳嘉賢  
相  對  人  
即  債權人  台新國際商業銀行股份有限公司

法定代理人  尚瑞強  


相  對  人  
即  債權人  中國信託商業銀行股份有限公司
                      設臺北市○○區○○○路0000000000000000000號
法定代理人  利明献  


相  對  人  
即  債權人  台新資產管理股份有限公司

法定代理人  吳統雄  


相  對  人  
即  債權人  摩根聯邦資產管理股份有限公司

法定代理人  李文明  
代  理  人  鄭伊舒  
相  對  人  
即債權人    勞動部勞工保險局

法定代理人  陳琄    
相  對  人
即債權人    台灣大哥大股份有限公司

法定代理人  蔡明忠  
上列當事人因消費者債務清理事件聲請清算，本院裁定如下：
    主  文
債務人陳育辛自中華民國一百一十一年五月二十六日上午十一時
起開始清算程序。
命司法事務官進行本件清算程序。
    理  由
一、按債務人不能清償債務或有不能清償之虞者，得依本條例所
    定更生或清算程序，清理其債務；債務人對於金融機構負債
    務者，在聲請更生或清算前，應向最大債權金融機構請求協
    商債務清償方案，或向其住、居所地之法院或鄉、鎮、市、
    區調解委員會聲請債務清理之調解，消費者債務清理條例（
    下稱消債條例）第3條、第151條第1項分別定有明文。此係
    採前置協商主義，是債務人於協商程序中，自應本於個人實
    際財產及收支狀況，依最大誠信原則，商討解決方案。如終
    究不能成立協商，於聲請更生或清算時，法院審酌上開條文
    所謂「不能清償或有不能清償之虞」，允宜綜衡債務人全部
    收支、信用及財產狀況，評估是否因負擔債務，而不能維持
    人性尊嚴之最基本生活條件，所陳報之各項支出，是否確屬
    必要性之支出，如曾有協商方案，其條件是否已無法兼顧個
    人生活之基本需求等情，為其判斷之準據。又法院開始清算
    程序之裁定，應載明其年、月、日、時，並即時發生效力。
    法院開始更生或清算程序後，得命司法事務官進行更生或清
    算程序，必要時得選任律師、會計師或其他適當之自然人或
    法人1人為監督人或管理人，復為同條例第83條第1項、第16
    條第1項所明定。
二、債務人主張：積欠債權人債務共計新臺幣（下同）403萬9,1
    36元（110年度北司消債調字第429號卷第23頁，下稱調解卷
    ），因無力清償，於消債條例施行後，曾向本院對債權人申
    請債務前置調解，惟債務人無法負擔債權人提出之清償條件
    ，是調解不成立，故債務人顯有不能清償債務情事，爰依法
    聲清算等語。
三、經查：
　㈠債務人以其有不能清償債務情事，於民國110年10月20日向本
    院聲請消債條例前置調解，經本院以110年度北司消債調字
    第429號聲請調解事件受理在案，惟雙方無法達成協議，於1
    10年12月14日調解不成立，有調解不成立證明書在卷可參（
    調解卷第131頁），是本院自應綜合其目前全部收支及財產
    狀況，評估是否已達不能維持最低生活條件，而有「不能清
    償債務或有不能清償之虞」之情形。
  ㈡債務人主張目前擔任UBER外送員，自110年1月至110年10月14
    日收入合計31萬3,787元，業據其提出UBER薪資收入資料、1
    08及109年度綜合所得稅各類所得資料清單附卷可佐（調解
    卷第17頁至第19頁、本院卷第95頁至第111頁），故本院即
    以平均每月薪資收入3萬3,030元【計算式:31萬3,787元÷9.5
    ＝3萬3,030元，元以下四捨五入】作為計算債務人目前償債
    能力之依據。
  ㈢按債務人聲請更生或清算時所提財產及收入狀況說明書，其
    表明每月必要支出之數額，與本條例第64條之2第1項、第2
    項規定之認定標準相符者，毋庸記載原因、種類及提出證明
    文件；債務人必要生活費用，以最近一年衛生福利部或直轄
    市政府所公告當地區每人每月最低生活費1.2倍定之。受扶
    養者之必要生活費用，準用第一項規定計算基準數額，並依
    債務人依法應負擔扶養義務之比例認定之；按因負擔扶養義
    務而不能維持自己生活者，免除其義務。但受扶養權利者為
    直系血親尊親屬或配偶時，減輕其義務，消費者債務清理條
    例施行細則第21條之1第3項、消債條例第64條之2第1、2項
    、民法第1118條定有明文。查債務人主張其目前每月支出個
    人生活必要費用2萬1,202元等情，合於衛生福利部公告臺北
    市110年度最低生活費標準1萬7,668元之1.2倍，是債務人主
    張其個人生活必要支出2萬1,202元部分，足堪採信。
  ㈣準此，債務人每月生活必要支出為2萬1,202元，而債務人目
    前每月收入3萬3,030元扣除生活必要支出後，雖餘1萬1,828
    元（計算式：3萬3,030元－2萬1,202元＝1萬1,828元）可供支
    配，惟據債務人之財團法人金融聯合徵信中心查詢當事人綜
    合信用報告回覆書、債權人陳報狀所載（見調解卷第27頁至
    第39頁、本院卷第79頁、第87頁、第97頁、第99頁、第103
    頁、第107頁、第109頁，台灣大哥大股份有限公司部分暫以
    債務人所陳報債權人清冊金額計算），債務人積欠上海商業
    儲蓄銀行股份有限公司等13名債權人債務1,041萬8,329元，
    倘以其每月所餘1萬1,828元清償，尚須73年多始得清償完畢
    （計算式：1,041萬8,329元÷1萬1,828元÷12月≒73.4年），
    此外，債務人陳報其華南銀行存款329元、第一銀行存款72
    元、玉山銀行存款66元、2003年出廠車牌號碼000-000號機
    車1部外，無其他財產，有華南銀行存摺影本、第一銀行存
    摺影本、玉山銀行存摺影本、機車行車執照影本、全國財產
    稅總歸戶財產查詢清單在卷可稽（見本院卷第79頁至第113
    頁、調解卷第21頁）。是本院審酌債務人之財產、信用、勞
    力及生活費用支出等狀況，堪認債務人客觀上經濟狀況已有
    不能清償債務之虞，而有藉助清算制度調整其與債權人間之
    權利義務關係而重建其經濟生活之必要，自應許債務人得藉
    由清算程序清理債務。此外，本件復查無債務人有消債條例
    第6條第3項、第8條或第82條第2項所定駁回清算聲請之事由
    存在，則債務人聲請清算，核屬有據，爰依首揭規定，應予
    開始清算程序，並命司法事務官進行本件清算程序。
四、依消債條例第11條第1項、第16條第1項、第83條，裁定如主
    文。
中　　華　　民　　國　　111 　年　　5 　　月　　26　　日
                  民事第二庭  法  官  林怡君
以上正本係照原本作成。
本裁定不得抗告。
本裁定已於111年5月26日上午11時公告。　
中　　華　　民　　國　　111 　年　　5 　　月　　26　　日
                              書記官  陳俐妙